【裁判字號】    89,簡上,89
【裁判日期】    891129
【裁判案由】    給付會款
【裁判全文】
臺灣屏東地方法院民事判決  八十九年度簡上字第八九號
    上  訴  人  甲○○
    被  上訴人  丙○○○
    訴訟代理人  乙○○
右當事人間請求給付會款事件，上訴人對於中華民國八十九年四月十一日本院八十九
年度潮簡字第二○號第一審判決提起上訴，本院判決如左：
    主  文
上訴駁回。
第二審訴訟費用由上訴人負擔。
    事  實
甲、上訴人方面：
  一、聲明：求為判決
    (一)廢棄原判決。
    (二)被上訴人在第一審之訴及假執行之聲請均駁回。
  二、陳述：除與原審判決書所載者相同茲予引用外，補稱：
    (一)被上訴人起訴主張上訴人曾分別參加其於八十四年二月六日及八十五年五月十
      七日所起之互助會，於標會後曾簽發如原判決附表所示之十七張本票，作為給
      付死會會款之用，詎上訴人屆期並未付款，爰依票據關係請求上訴人給付云云
      。上訴人否認被上訴人之會款及票款請求權之存在。又據上訴人起訴所主張之
      事實，被上訴人亦曾參加上訴人所起互助會而於標得會款後，同樣簽發十七張
      與附表所示同額之本票，交付上訴人，並表示雙方兩相抵銷上開死會會款債務
      之情事。由上揭被上訴人所為之陳述，可知兩造間前此因參加他方所起之互助
      會，並皆已標會，而互有會款及票款之債權債務關係存在，且兩造所互負之債
      務，既互相約定為抵銷，並符合民法第三百三十四條所規定之要件，自應已生
      抵銷之法律效力。是縱上訴人所簽發之本票仍留置於被上訴人手中，而未即時
      取回，然經抵銷之會款及票款請求權，應已歸於消滅，而不得復為請求，原審
      對於被上訴人前此因參加上訴人之互助會，所積欠上訴人之會款，究否曾為繳
      付一事，未遑審及之，而徒以被上訴人執有上訴人所簽發之本票，即令上訴人
      應給付被上訴人款項，而為上訴人敗訴之判決，殊有違誤。
    (二)因上訴人先生林進助不知道上訴人尚有本票在被上訴人處，逕拿本票給被上訴
      人。上訴人並未積欠被上訴人錢，被上訴人尚欠上訴人十七萬元。系爭十七張
      本票業經兩造相互抵銷，不得因上訴人所執被上訴人簽發之本票返還，被上訴
      人所執上訴人簽發之本票未依約返還，而影響兩造間抵銷債務之行為。
  三、證據：援用原審之立證方法。
乙、被上訴人方面：
  一、聲明：求為判決駁回上訴，第二審訴訟費用由上訴人負擔。
  二、陳述：除與原審判決書所載者相同茲多引用外，另稱：
    (一)當初有約定要互相抵銷死會會款債務，剛開始均有照約定，但後來被上訴人就
      收不到錢了，因此被上訴人才會有上訴人之本票，相互抵會後，上訴人尚應給
      付被上訴人十七萬元。被上訴人已拿給上訴人二十八萬元之本票，並未積欠上
      訴人十七萬元，因為上訴人並無被上訴人簽發之本票，因此上訴人未再給付被
      上訴人錢。
    (二)上訴人之十七張本票係兩造抵銷後剩下的十七張本票，因上訴人所召集之互助
      會已全部結束，被上訴人的會則尚未結束，上訴人尚應還被上訴人十七萬元。
  三、證據：援用原審之立證方法外，並提出上訴人積欠被上訴人十七萬元之計算表
      一紙為證。
      理    由
一、被上訴人起訴主張上訴人分別於八十四年二月六日及八十五年五月十七日參加被
    上訴人所召集之互助會，標得會款後，上訴人簽發如附表所示之十七張本票以給
    付死會會款，詎被告屆期並未付款，經原告提示後亦遭拒絕，爰依合會契約關係
    及本票票據關係請求被告給付十七萬元及其利息等語。上訴人則以被上訴人並未
    依債務相抵契約交付上訴人同額之十七張本票，而依兩造之債務相抵契約，被上
    訴人之會款及票款請求權業經抵銷，被上訴人自不得請求等情資為抗辯。
二、按在票據上簽名者，依票上所載名義負責，票據法第五條第一項定有明文。又票
    據行為，固為不要因行為，執票人不負證明關於給付之原因之責任，然票據債務
    人仍得以自己與執票人間所存抗辨事由對抗執票人，最高法院七十三年度台上字
    第四三六四號裁判亦同此意指。再按當事人主張有利於己之事實者，就其事實有
    舉證責任，民事訴訟法第二百七十七條定有明文。被上訴人主張之事實，業據其
    提出被告所不爭執其真正，如附表所示之十七張本票為證，自堪信為真實。上訴
    人則辯以兩造間定有債務相抵契約，上訴人簽發之系爭十七張本票已與由被上訴
    人所簽發、已返還被上訴人之十七票相互抵銷等語，惟被上訴人雖承認兩造間就
    已標得之死會部分有債務相抵契約，但否認系爭十七張本票亦為抵銷之部分，主
    張系爭十七張本票乃兩相抵銷債務後，上訴人仍積欠被上訴人之部分等情，是上
    訴人就系爭十七張本票業經抵銷之事實應負舉證責任，上訴人雖表示有證人看到
    上訴人之先生將系爭十七張本票交予被上訴人，但該證人並不知系爭十七張本票
    之事，而上訴人之先生林進柱亦不知道上訴人跟會之事（見本院八十九年十月十
    三日準備程序筆錄），顯見上訴人聲請訊問之證人均未能證明系爭十七張本票業
    經抵銷之事實，復未提出其他證據舉證以實其說，是上訴人所為票款業經抵銷之
    票據原因抗辯，顯屬無據。
三、綜上所述，被上訴人依據本票票據關係請求上訴人給付如附表所示之十七萬元票
    款及法定遲延利息，洵屬有據，應予准許。另本院既認被上訴人本於票款請求權
    請求上訴人給付十七萬元及其利息，為有理由，自毋庸對另一會款請求權之訴訟
    標的予以論述，併此敘明。原審為上訴人敗訴之判決，雖其理由不同，並未論及
    上訴人票據原因關係抗辯，然結果並無二致，仍應予以維持，上訴意旨指摘原判
    決不當，求予廢棄，為無理由，應予駁回。
四、據上論結，本件上訴為無理由，依民事訴訟法第四百三十六條之一第三項、第四
    百四十九條第二項、第七十八條，判決如主文。
中      華      民      國    八十九    年     十一     月    二十九    日
                                    臺灣屏東地方法院民事第一庭
~B審判長法官  李麗芳
~B法      官  洪乙心
~B法      官  沈佳宜
右正本係照原本作成。
本件不得上訴
~B法院書記官  許慶平
中      華      民      國    八十九  年      十二      月      二      日


司法院資訊處製作；財團法人民間司法改革基金會備份。
